ACORDAO-COMPLETO-2369443

ACÓRDÃO 2025/2019 ATA 33/2019 - PLENÁRIO

VISTOS, relatados e discutidos estes autos de pedido de reexame interposto por Marcos Esner Musafir contra o item 9.3 do Acórdão 202/2018-TCU-Plenário, relatado pelo Ministro Benjamim Zymler, proferido na Sessão Extraordinária de 7 de fevereiro de 2018, que lhe aplicou multa devido ao não atendimento de determinação do Tribunal constante do item 9.1 do Acórdão 2618/2015-TCU-Plenário, igualmente de relatoria do Ministro Benjamim Zymler,
ACORDAM os Ministros do Tribunal de Contas da União, reunidos em Sessão Plenária, e diante das razões expostas pelo Relator, em:
9.1. conhecer do pedido de reexame, satisfeitos os requisitos de admissibilidade previstos no art. 48 da Lei n. 8.443/1992, c/c arts. 285, § 2º, e 286, parágrafo único, do RI/TCU;
9.2. no mérito, dar-lhe provimento para tornar sem efeito a multa objeto do item 9.3 do Acórdão 202/2018-TCU-Plenário;
9.3. considerar cumprida a determinação constante do item 9.1 do                                            Acórdão 2618/2015-TCU-Plenário; e
9.4. dar ciência do inteiro teor desta deliberação ao recorrente, à Secretaria de Estado de Saúde de Tocantins, à Secretaria Municipal de Saúde de Palmas/TO, ao Ministério da Saúde, e ao Tribunal de Contas do Estado de Tocantins e aos demais interessados, informando-lhes que o relatório, voto e acórdão que a fundamentam podem ser acessados por meio do portal do TCU na internet.

Pedido de reexame interposto contra decisão que aplicou multa ao recorrente devido ao não cumprimento de determinação exarada no bojo de auditoria realizada na gestão da assistência farmacêutica na cidade de Palmas (TO), com foco no respectivo componente básico.

Prefeitura Municipal de Palmas - TO.

3. Interessados/Responsáveis/Recorrentes:
3.1. Responsáveis: Luiz Antonio da Silva Ferreira (XXX.826.648-XX); Marcos Esner Musafir (XXX.415.577-XX)
3.2. Recorrente: Marcos Esner Musafir (XXX.415.577-XX).

13.1. Ministros presentes: José Mucio Monteiro (Presidente), Walton Alencar Rodrigues, Raimundo Carreiro (Relator), Ana Arraes, Bruno Dantas e Vital do Rêgo.
13.2. Ministros-Substitutos convocados: Augusto Sherman Cavalcanti e André Luís de Carvalho.
13.3. Ministro-Substituto presente: Weder de Oliveira.

ACORDAO-COMPLETO-2437294

Acórdão de Relação 2997/2020 - Plenário

Acórdão de Relação

RAIMUNDO CARREIRO

Ministro Benjamin Zymler.

Trata-se de pedido de reexame interposto por Marcos Esner Musafir contra o item 9.3 do Acórdão 202/2018-TCU-Plenário, relatado pelo Ministro Benjamim Zymler, proferido na Sessão Extraordinária de 7 de fevereiro de 2018, in verbis:
"9. Acórdão:
VISTOS, relatados e discutidos estes autos de auditoria de natureza operacional realizada na gestão da assistência farmacêutica na cidade de Palmas (TO) , com foco no respectivo componente básico, que é executado de forma descentralizada pela Secretaria Municipal de Saúde de Palmas (TO) , mas cujas responsabilidades financeiras e executivas são compartilhadas com a União, por intermédio do Ministério da Saúde, e com o Governo do Estado do Tocantins, por meio da Secretaria de Estado da Saúde do Tocantins,
ACORDAM os Ministros do Tribunal de Contas da União, reunidos em sessão do Plenário, diante das razões expostas pelo Relator, em:
9.1. considerar cumpridas as determinações veiculadas nos subitens 9.2.1, 9.2.2 e 9.2.3 do Acórdão 2618/2015-TCU-Plenário;
9.2. considerar descumprida a determinação exarada no item 9.1 do Acórdão 2618/2015-TCU-Plenário;
9.3. aplicar, com fundamento nos arts. 58, IV, da Lei nº 8.443/1992 e 268, VII, do Regimento Interno do TCU, multa ao Sr. Marcos Esner Musafir, Secretário Estadual de Saúde do Tocantins à época dos fatos, no valor de R$ 5.000,00 (cinco mil reais) , devido ao não atendimento à determinação do Tribunal constante do item 9.1 do Acórdão 2618/2015-TCU-Plenário, fixando o prazo de quinze dias, a contar do recebimento da respectiva notificação, para que, nos termos do art. 214, III, "a", do Regimento Interno do TCU, comprove perante esta Corte de Contas o recolhimento aos cofres do Tesouro Nacional do valor atualizado monetariamente desde a data deste acórdão até a do efetivo recolhimento, se for pago após o vencimento, na forma da legislação em vigor;  (Grifei) 
9.4. recomendar ao Ministério da Saúde, nos termos do art. 250, III, do Regimento Interno do TCU, que, em cumprimento ao estabelecido no art. 17 da Portaria GM/MS nº 1.555, de 30/7/2013, verifique se o Estado de Tocantins e o Município de Palmas (TO) estão efetivando as contrapartidas a que estão obrigados, relativas ao financiamento do Componente Básico da Assistência Farmacêutica, conforme disposto no art. 3º, II e III, da mencionada portaria, tendo vista as falhas apontadas nesta fiscalização;
9.5. enviar cópia deste acórdão aos Srs. Luiz Antônio da Silva Ferreira, Márcio Carvalho da Silva Correia, Luiz Carlos Alves Teixeira, Marcos Esner Musafir e Nésio Fernandes de Medeiros Junior, à Secretaria Estadual de Saúde do Tocantins e à Secretaria Municipal de Saúde de Palmas (TO) ;
9.6. encerrar o presente processo com fundamento no art. 33 da Resolução TCU nº 259/2014."
2.	Em despacho inserto à peça 91, acolhi proposta da Secretaria de Recursos - Serur para, com fundamento nos arts. 48 da Lei n. 8.443/1992 e 286 c/c 285, § 2º, do RI/TCU, conhecer do pedido de reexame, sem conferir-lhe efeito suspensivo devido ao apelo ter sido manejado de maneira intempestiva, mas dentro do período de 180 dias após a notificação do acórdão recorrido. Na mesma assentada, determinei a instrução do mérito recursal.
3.	Após conferir cumprimento ao despacho, a Serur, em pronunciamentos uniformes (peças 92 a 94) , propôs conhecer do recurso e dar-lhe provimento para tornar sem efeito a multa que havia sido fixada em desfavor do recorrente:
"INTRODUÇÃO
1.	Trata-se de pedido de reexame interposto pelo Sr. Marcos Esner Musafir (CPF XXX.415.577-XX) , contra o Acórdão 202/2018-TCU-Plenário (peça 58) , rel. Ministro BENJAMIN ZYMLER. A deliberação recorrida apresenta o seguinte teor:
9.1. considerar cumpridas as determinações veiculadas nos subitens 9.2.1, 9.2.2 e 9.2.3 do Acórdão 2618/2015-TCU-Plenário;
9.2. considerar descumprida a determinação exarada no item 9.1 do Acórdão 2618/2015-TCU-Plenário;
9.3. aplicar, com fundamento nos arts. 58, IV, da Lei nº 8.443/1992 e 268, VII, do Regimento Interno do TCU, multa ao Sr. Marcos Esner Musafir, Secretário Estadual de Saúde do Tocantins à época dos fatos, no valor de R$ 5.000,00 (cinco mil reais) , devido ao não atendimento à determinação do Tribunal constante do item 9.1 do Acórdão 2618/2015-TCU-Plenário, fixando o prazo de quinze dias, a contar do recebimento da respectiva notificação, para que, nos termos do art. 214, III, "a", do Regimento Interno do TCU, comprove perante esta Corte de Contas o recolhimento aos cofres do Tesouro Nacional do valor atualizado monetariamente desde a data deste acórdão até a do efetivo recolhimento, se for pago após o vencimento, na forma da legislação em vigor;
9.4. recomendar ao Ministério da Saúde, nos termos do art. 250, III, do Regimento Interno do TCU, que, em cumprimento ao estabelecido no art. 17 da Portaria GM/MS nº 1.555, de 30/7/2013, verifique se o Estado de Tocantins e o Município de Palmas (TO) estão efetivando as contrapartidas a que estão obrigados, relativas ao financiamento do Componente Básico da Assistência Farmacêutica, conforme disposto no art. 3º, II e III, da mencionada portaria, tendo vista as falhas apontadas nesta fiscalização;
9.5. enviar cópia deste acórdão aos Srs. Luiz Antônio da Silva Ferreira, Márcio Carvalho da Silva Correia, Luiz Carlos Alves Teixeira, Marcos Esner Musafir e Nésio Fernandes de Medeiros Junior, à Secretaria Estadual de Saúde do Tocantins e à Secretaria Municipal de Saúde de Palmas (TO) ;
9.6. encerrar o presente processo com fundamento no art. 33 da Resolução TCU nº 259/2014.
HISTÓRICO 
2.	Cuidam os autos de auditoria de natureza operacional realizada na gestão da assistência farmacêutica básica na cidade de Palmas/TO. O objeto desta fiscalização foi o componente básico da assistência farmacêutica, que é executado de forma descentralizada pela Secretaria Municipal de Saúde de Palmas (TO) , mas cujas responsabilidades financeiras e executivas são compartilhadas com a União, por intermédio do Ministério da Saúde, e com o Governo do Estado do Tocantins, por meio da Secretaria de Estado da Saúde do Tocantins (peça 27, p. 1) , cujo relatório, elaborado pela Secretaria de Controle Externo no Estado do Pará (Secex/PA) , consta à peça 21.
2.1. A aludida fiscalização foi apreciada, por meio do Acórdão 2618/2015-TCU-Plenário, rel. Ministro BENJAMIN ZYMLER, culminando, dentre outras, nas seguintes determinações:
9.1. com fundamento no art. 43, I, da Lei nº 8.443/1992 e no art. 250, II, do Regimento Interno do TCU, determinar à Secretaria de Estado de Saúde do Tocantins que, no prazo de 90 (noventa) dias, integralize a contrapartida estadual relativa ao Componente Básico da Assistência Farmacêutica, em favor do Fundo Municipal de Saúde de Palmas (TO) , referente aos exercícios de 2013 e 2014, inclusive em relação aos recursos destinados à aquisição de insumos para os usuários insulino-dependentes, em cumprimento ao disposto no art. 3º, inciso II, da Portaria GM/MS nº 1.555/2013 e na Resolução CIB/TO nº 47/2011; (...) 
9.5. determinar à Secretaria de Controle Externo no Estado do Pará que monitore as determinações acima relacionadas. (...) 
2.2. Em cumprimento à determinação do item 9.5 supra, a unidade técnica procedeu ao monitoramento das determinações do Acórdão 2618/2015-TCU-Plenário (peças 55-57) , tendo verificado o descumprimento pelo gestor da determinação do item 9.1 retrocitado (Sr. Marcos Esner Musafir , na condição de Secretário Estadual de Saúde do Tocantins) , uma vez que esse comprovou a transferência ao Município de Palmas/TO de apenas parte dos recursos do Componente Básico da Assistência Farmacêutica referente aos exercícios de 2013 e 2014 (até setembro) no montante de R$ 1.110.691,52; qual seja, R$ 686.667,81 (62% do valor devido) , em transferência realizada em 2/8/2016 (peça 54, p. 4-6) .
2.3. Na oportunidade, constatou-se que o cálculo do valor devido pelo Estado do Tocantins à peça 52, p. 4-5, havia divergido daquele contido no relatório de auditoria à peça 21, p 15, haja vista que naquele: i) o valor por habitante/ano considerado diverge do contido no art. 3º, inciso II, da Portaria GM/MS nº 1.555/2013; e ii) a população considerada não se coaduna com o disposto no art. 3º, §§ 2º e 3º, da Portaria GM/MS nº 1.555/2013.
2.4. Em face do descumprimento de determinação verificado, esta Corte de Contas, mediante o Acórdão 202/2018-TCU-Plenário, aplicou, com fulcro no art. 58, inciso IV, da Lei 8.443/1992, multa ao Sr. Marcos Esner Musafir no valor de R$ 5.000,00.
2.5. Irresignado, o aludido gestor interpôs pedido de reexame contra o aludido decisum, espécie de recurso objeto do presente exame.
EXAME DE ADMISSIBILIDADE
3.	Reitera-se o exame preliminar de admissibilidade (peças 88-89) , acolhido por despacho do Relator, Ministro Raimundo Carreiro, que, conheceu do recurso sem atribuição de efeito suspensivo, haja vista o princípio da fungibilidade e a superveniência de fatos novos dentro do período de 180 dias contado do prazo regimental (peça 91) . 
EXAME TÉCNICO
4.	Delimitação
4.1. Constitui objeto do presente recurso definir as seguintes questões: 
	a) cumprimento integral da contrapartida estadual alusiva aos exercícios de 2013 a 2014;
	b) impossibilidade de aplicação de multa ao recorrente;
	c) ausência de dolo ou má-fé;
5.	Cumprimento integral da contrapartida estadual alusiva aos exercícios de 2013 a 2014
5.1. O recorrente defende a tese de que teria a contrapartida estadual referente aos exercícios de 2013 a 2014, relativamente ao Componente Básico da Assistência Farmacêutica, teria sido cumprida, tendo ele aduzido os seguintes argumentos/documentos (peças 87, p. 6-10 e 19-30) :
	a) teria tomado ciência do Acórdão 20618/2015-TCU-Plenário, na condição de Secretário de Estado de Saúde de Tocantins, em 6/5/2016, mediante notificação desta Corte de Contas, tendo respondido a ela em 7/7/2016, mediante o Ofício 4983/2016 SESAU/GABSEC, com comprovante de pagamento final de R$ 686.667,81 (peça 87, p. 7, 16-18) ;
	b) todos os valores alusivos à contrapartida estadual teriam sido devidamente pagos, nos valores de R$ 161.920,30 (no dia 3/12/2013) , R$ 86.462,31 (em 3/12/2003) , R$ 129.536,24 (na data de 26/3/2014) , R$ 32.384,06 (em 5/5/2014) , R$ 7.860,21 (no dia 5/5/2014) , R$ 32.384,06 (na data de 27/5/2014) , R$ 7.860,21 (em 27/5/2014) , e R$ 686.667,81 (na data de 2/8/2016) - peças 87, p. 9-10, 19-30) .
	Análise:
5.2. A partir do exame dos elementos coligidos aos autos, especificamente, em sede recursal (peça 87) , constata-se que o recorrente logrou êxito em demonstrar a integralização da contrapartida estadual relativa ao Componente Básico da Assistência Farmacêutica, em favor do Fundo Municipal de Saúde de Palmas (TO) , referente aos exercícios de 2013 e 2014, inclusive em relação aos recursos destinados à aquisição de insumos para os usuários insulino-dependentes; de sorte que comprovou o cumprimento do item 9.1 do Acórdão 2618/2015-TCU-Plenário.
5.3. Com efeito, consta dos autos às peças 6, p. 23, 48; 7, p. 5, 9 e 22; e 87, p. 19-30, documentos a evidenciar tal fato, totalizando, ao final, um total repassado de R$ 1.145.075,20, portanto, além do montante devido (R$ 1.110.691,52) .
5.4. Dessa forma, acolhe-se a tese do recorrente.
6.	Impossibilidade de aplicação de multa ao recorrente
6.1. O recorrente apresenta a tese de que não seria possível aplicar multa a ele no caso vertente, tendo apresentado os seguintes argumentos (peça 87, p. 12-13) :
	a) haja vista os documentos por ele acostados à peça 87, p. 19-30, que comprovariam o recolhimento ao município de Palmas/TO da contrapartida estadual alusivo à assistência farmacêutica (peça 87, p. 12) ;	
	b) por ocasião do recebimento do Ofício 0868/2016/TCU/SECEX-PA em 6/5/2016, ele estaria há somente três meses no cargo de Secretário de Estado de Saúde de Tocantins (peça 87, p. 12) .
	Análise:
6.2. Assiste razão ao recorrente. Ora, haja vista que ele demonstrou o cumprimento do item 9.1 do Acórdão 2618/2015-TCU-Plenário, deixa de subsistir motivo para a aplicação de pena por parte desta Corte de Contas, devendo-se sopesar, nesse contexto, o fato de o responsável ter tomado as devidas providências à época da diligência desta Corte de Contas (peças 46, 48 e 51) para sanear a ilegalidade ao finalizar a integralização da contrapartida estadual relativa ao Componente Básico da Assistência Farmacêutica, em favor do Fundo Municipal de Saúde de Palmas (TO) , referente aos exercícios de 2013 e 2014, inclusive em relação aos recursos destinados à aquisição de insumos para os usuários insulino-dependentes.
7.	Ausência de dolo ou má-fé
7.1. O recorrente aduz a tese de que os apontamentos constantes do relatório de auditoria do TCU passíveis de serem saneadas, razão que, inicialmente, não teria sido caracterizado seu dolo ou má-fé.
	Análise:	
7.2. Uma vez caracterizada a reprovabilidade da conduta, a avaliação de existência de má-fé não é requisito essencial à culpabilidade do recorrente. De outro modo, tal elemento anímico, subjetivo da conduta, deve ser considerado apenas como agravante, no sentido de majorar a dosimetria da pena.
7.3. Nesse sentido, considerando ainda que a má-fé não pode ser presumida, devendo, portanto, ser demonstrada, reforça-se que sua existência sequer foi cogitada nos presentes autos.
7.4. Assim, conclui-se que a alegação de ausência de má-fé do responsável não é capaz de afastar a cominação da multa, vez que não é pressuposto de sua aplicação. Ademais, tendo em vista que a manifestação de má-fé não foi expressamente considerada na dosimetria da pena, reputa-se irrelevante o argumento do recorrente. 
CONCLUSÃO
8.	Das análises anteriores, conclui-se pelo provimento do recurso, considerando-se que:
	a) restou comprovada nos autos, às peças 6, p. 23, 48; 7, p. 5, 9 e 22; e 87, p. 19-30, a integralização da contrapartida estadual relativa ao Componente Básico da Assistência Farmacêutica, em favor do Fundo Municipal de Saúde de Palmas (TO) , referente aos exercícios de 2013 e 2014, inclusive em relação aos recursos destinados à aquisição de insumos para os usuários insulino-dependentes; de sorte que comprovou o cumprimento do item 9.1 do Acórdão 2618/2015-TCU-Plenário;
	b) deixa de subsistir motivo para a aplicação de pena por parte desta Corte de Contas, haja vista o cumprimento do item 9.1 do decisum recorrido, bem como o fato de o responsável ter tomado as devidas providências à época da diligência desta Corte de Contas (peças 46, 48 e 51) para sanear a ilegalidade ao finalizar a integralização da contrapartida estadual relativa ao Componente Básico da Assistência Farmacêutica, em favor do Fundo Municipal de Saúde de Palmas (TO) , referente aos exercícios de 2013 e 2014, inclusive em relação aos recursos destinados à aquisição de insumos para os usuários insulino-dependentes; e
	c) no âmbito do controle externo, a existência de má-fé não é requisito essencial à culpabilidade do recorrente, bastando haver caracterizada a reprovabilidade da conduta, não tendo sido sequer cogitada, nos presentes autos, a má-fé do recorrente.
PROPOSTA DE ENCAMINHAMENTO
9.	Ante todo o exposto, submete-se à consideração superior a presente análise do pedido de reexame interposto por Marcos Esner Musafir contra o Acórdão 202/2018-TCU-Plenário, propondo-se, com fundamento no art. 48 c/c com o art. 32, inciso I, e 33, da Lei 8.443/1992:
	a) conhecer do recurso e, no mérito, dar-lhe provimento para tornar sem efeito a multa objeto do item 9.3 do acórdão recorrido;
	b) considerar cumprida a determinação do item 9.1 do Acórdão 2618/2015-TCU-Plenário;
	c) dar ciência da deliberação que vier a ser adotada ao recorrente, à Secretaria de Estado de Saúde de Tocantins, à Secretaria Municipal de Saúde de Palmas/TO, ao Ministério da Saúde, e ao Tribunal de Contas do Estado de Tocantins, e aos demais interessados."
 (Grifos conforme original) 
4.	É o relatório.

8.1. Rafael de Souza Veras (7744/OAB-TO) e outros, representando Marcos Esner Musafir.

Não atuou.

PEDIDO DE REEXAME. AUDITORIA OPERACIONAL. CONTRAPARTIDA ESTADUAL RELATIVA AO COMPONENTE BÁSICO DA ASSISTÊNCIA FARMACÊUTICA, EM FAVOR DO FUNDO MUNICIPAL DE SAÚDE DE PALMAS (TO), REFERENTE AOS EXERCÍCIOS DE 2013 E 2014. COMPROVAÇÃO. INSUBSISTÊNCIA DE RAZÃO JURÍDICA PARA MANUTENÇÃO DE MULTA ANTERIORMENTE APLICADA AO ENTÃO SECRETÁRIO DE SAÚDE. CONHECIMENTO. PROVIMENTO.

RELATÓRIO DE AUDITORIA (RA)

Secretaria de Recursos (SERUR); Secretaria de Controle Externo da Saúde (SecexSaude).

Registro, inicialmente, que relato o presente feito em razão de sorteio realizado na forma dos arts. 21 e 22 da Resolução TCU n. 175/2005.	
Conforme assentado no relatório precedente, trata-se de pedido de reexame interposto por Marcos Esner Musafir contra o item 9.3 do Acórdão 202/2018-TCU-Plenário, relatado pelo Ministro Benjamim Zymler, proferido na Sessão Extraordinária de 7 de fevereiro de 2018, que lhe aplicou multa devido ao não atendimento de determinação do Tribunal constante do item 9.1 do Acórdão 2618/2015-TCU-Plenário, igualmente de relatoria do Ministro Benjamim Zymler.
O recorrente, Secretário de Saúde do Estado de Tocantins à época dos fatos, após a publicação do Acórdão recorrido, trouxe aos autos documentos novos, em especial a Relação de Ordens Bancárias emitida pela Diretoria de Recurso do Sistema Único de Saúde (peça 87, p. 10, 22) e Consultas Programa Desembolso (Sistema Integrado de Administração Financeira para Estados e Municípios - SIAFEM) . 
Segundo arrazoou, os novos elementos probatórios confirmariam o cumprimento da contrapartida relativa ao financiamento do Componente Básico da Assistência Farmacêutica, de modo que o Acórdão 202/2018-TCU-Plenário deveria ser reformado com o fito de afastar a multa a ele cominada.
A Secretaria de Recursos - Serur entendeu que as razões apresentadas pelo recorrente comprovaram o cumprimento do Acórdão 2618/2018-TCU-Plenário, de sorte que não subsistiria motivo para a manutenção da reprimenda. Posto isso, propôs o conhecimento e o provimento do pedido de reexame.
Razão assiste à unidade. Vejamos.
Satisfeitos os requisitos constantes dos arts. 48 da Lei n. 8.443/1992 e 286 c/c 285, § 2º, do RI/TCU, ratifico juízo de admissibilidade positivo por mim exarado em despacho à peça 91 e conheço do pedido de reexame. Avanço, pois, para a análise de mérito.
Os presentes autos versam, originariamente, de auditoria operacional realizada com o objetivo de aferir a gestão da assistência farmacêutica básica na cidade de Palmas (TO) e avaliar se os recursos utilizados são geridos com eficiência, de modo a evitar o desperdício e assegurar a oferta tempestiva e suficiente de medicamentos nas unidades básicas de saúde.
O mérito do processo foi apreciado por meio do Acórdão 2618/2015-TCU-Plenário, relator Ministro Benjamin Zymler, ocasião em que o Tribunal determinou à Secretaria de Estado de Saúde do Tocantins a integralização da "contrapartida estadual relativa ao Componente Básico da Assistência Farmacêutica, em favor do Fundo Municipal de Saúde de Palmas (TO) , referente aos exercícios de 2013 e 2014" (item 9.1 da deliberação) . O responsável por conferir cumprimento ao item 9.1 do Acórdão 2618/2015-TCU-Plenário seria o Sr. Marcos Esner Musafir, ora recorrente e então Secretário Estadual de Saúde de Tocantins.
Sucede que esta Casa, por ocasião do Acórdão 202/2018-TCU-Plenário, relator Ministro Banejamin Zymler, considerou descumprida a determinação constante do item 9.1 Acórdão 2618/2015 - TCU, e, em razão desse fato, aplicou multa de R$ 5.000,00 ao Sr. Marcos Esner Musafir, in verbis:
Acórdão 202/2018-TCU-Plenário
VISTOS, relatados e discutidos estes autos de auditoria de natureza operacional realizada na gestão da assistência farmacêutica na cidade de Palmas (TO) , com foco no respectivo componente básico, que é executado de forma descentralizada pela Secretaria Municipal de Saúde de Palmas (TO) , mas cujas responsabilidades financeiras e executivas são compartilhadas com a União, por intermédio do Ministério da Saúde, e com o Governo do Estado do Tocantins, por meio da Secretaria de Estado da Saúde do Tocantins,
ACORDAM os Ministros do Tribunal de Contas da União, reunidos em sessão do Plenário, diante das razões expostas pelo Relator, em:
9.1. considerar cumpridas as determinações veiculadas nos subitens 9.2.1, 9.2.2 e 9.2.3 do Acórdão 2618/2015-TCU-Plenário;
9.2. considerar descumprida a determinação exarada no item 9.1 do Acórdão 2618/2015-TCU-Plenário;
9.3. aplicar, com fundamento nos arts. 58, IV, da Lei nº 8.443/1992 e 268, VII, do Regimento Interno do TCU, multa ao Sr. Marcos Esner Musafir, Secretário Estadual de Saúde do Tocantins à época dos fatos, no valor de R$ 5.000,00 (cinco mil reais) , devido ao não atendimento à determinação do Tribunal constante do item 9.1 do Acórdão 2618/2015-TCU-Plenário, fixando o prazo de quinze dias, a contar do recebimento da respectiva notificação, para que, nos termos do art. 214, III, "a", do Regimento Interno do TCU, comprove perante esta Corte de Contas o recolhimento aos cofres do Tesouro Nacional do valor atualizado monetariamente desde a data deste acórdão até a do efetivo recolhimento, se for pago após o vencimento, na forma da legislação em vigor;
 (Grifei) 
Entretanto, a documentação acostada aos autos pelo responsável em sede do presente pedido de reexame (§ 2 º do art. 285 do RI/TCU) é elemento probatório apto a evidenciar, a contrario sensu, que o então Secretário de Saúde conferiu cumprimento ao item 9.1 do Acórdão 2618/2015-TCU-Plenário ao integralizar, em sua totalidade, a contrapartida estadual relativa ao Componente Básico da Assistência Farmacêutica, em favor do Fundo Municipal de Saúde de Palmas (TO) , referente aos exercícios de 2013 e 2014, inclusive em relação aos recursos destinados à aquisição de insumos para os usuários insulino-dependentes.
De fato, conforme demonstrado pela Serur, a documentação inserta às peças 6 (p. 23 e 48) , 7 (p. 5, 9 e 22) , e 87 (p. 19 a 30) , demonstram os numerários repassados ao Município de Palmas/TO no valor total de R$ 1.145.075,20, além, portanto, do montante devido (R$ 1.110.691,52) .
Há de se ter em vista, igualmente, que o responsável tomou as devidas providências à época da diligência desta Corte de Contas (peças 46, 48 e 51) para sanear a ilegalidade ao finalizar a integralização da contrapartida estadual relativa ao Componente Básico da Assistência Farmacêutica, em favor do Fundo Municipal de Saúde de Palmas (TO) , referente aos exercícios de 2013 e 2014.
Destarte, a partir da documentação que sobreveio aos autos em sede recursal (peça 87, p. 19 a 30) , é de se verificar que não subsiste substrato jurídico bastante a justificar a aplicação da multa ao recorrente, porquanto o item 9.1 do Acórdão 2618/2015-TCU-Plenário fora devidamente cumprido pelo ex-Secretário Estadual de Saúde de Tocantins.
Assim sendo, o pedido de reexame em apreciação deve ser conhecido e, no mérito, provido.
Ante o exposto, acolho a proposta da unidade instrutiva e voto no sentido de que seja adotado o Acórdão que ora submeto a este Plenário.
TCU, Sala das Sessões Ministro Luciano Brandão Alves de Souza, em 28 de agosto de 2019.
RAIMUNDO CARREIRO 
Relator